臺灣彰化地方法院北斗簡易庭民事判決
110年度斗簡字第133號
原      告  王素珍  
訴訟代理人  陳義民  
            洪宗寬  
被      告  謝明振  
訴訟代理人  林殷世律師
上列當事人間因過失傷害案件(109年度交簡字第1643號)，原告
提起刑事附帶民事訴訟請求損害賠償，經本院刑事庭以109年度
交簡附民字第40號裁定移送前來，本院於民國111年8月23日言詞
辯論終結，判決如下：
    主  文
被告應給付原告新臺幣壹佰零伍萬零肆拾玖元。
原告其餘之訴駁回。
訴訟費用由被告負擔百分之四十八，餘由原告負擔。
本判決第一項得假執行。但被告如以新臺幣壹佰零伍萬零肆拾玖
元為原告預供擔保，得免為假執行。
    事實及理由
一、按訴狀送達後，原告不得將原訴變更或追加他訴。但有下列
    各款情形之一者，不在此限：三、擴張或減縮應受判決事項
    之聲明者，民事訴訟法第255條第1項第3款定有明文，前開
    規定於簡易訴訟程序亦適用之，此參同法第436條第2項規定
    自明。本件原告起訴時原聲明請求：被告應給付原告新臺幣
    （下同）510,000元及自刑事附帶民事起訴狀繕本送達翌日
    起至清償日止，按年息5%計算之利息等語，嗣陸續變更最後
    具狀變更聲明為：被告應給付原告2,181,272元。核原告所
    為係擴張及減縮應受判決事項之聲明，合於前揭規定，應予
    准許。雖被告抗辯不同意原告上開變更聲明，並無理由
二、原告主張：
  ㈠被告於民國108年9月18日9時52分許，騎乘車牌號碼000-000
    號普通重型機車，沿彰化縣二林鎮大智街由西往東方向行駛
    ，行經該路段與大仁街交岔路口處，本應注意行駛至交岔路
    口，不得搶先左轉彎，且亦應讓對向直行車先行，而依當時
    天候晴，日間自然光線，柏油路面鋪裝，乾燥、無缺陷，無
    障礙物且視距良好，竟疏未注意，即貿然左轉彎，適原告騎
    乘車牌號碼000-000號普通重型機車，沿彰化縣二林鎮大智
    街由東往西方向，對向駛至，閃煞不及，被告騎乘機車之前
    車頭撞擊原告機車左側車身，致原告人車倒地，並受有右橈
    骨骨折、右遠端橈尺骨關節脫臼、胸部挫傷、雙膝部挫傷瘀
    青等傷害（下稱系爭傷害），經本院刑事庭109年度交簡字
    第1643號刑事簡易判決判處被告犯過失傷害罪，處有期徒刑
    3月，如易科罰金，以1,000元折算1日，原告因被告上開侵
    權行為而受損害，自得依侵權行為之法律關係，請求被告負
    擔賠償責任。
  ㈡原告因被告上開侵權行為受有系爭傷害，並受有損害如下：
  ⒈勞動能力損失部分：原告因系爭傷害減少勞動力程度為31%(
    永久失能)，以每月薪資24,000元，每年薪資288,000元計算
    ，本件車禍發生時間為108年9月18日，當時原告年齡為49歲
    足歲，與勞基法法定退休年齡65歲相差16年，依霍夫曼式計
    算法扣除中間利息（首期給付不扣除中間利息）核計其金額
    為1,069,649元（計算方式為：89,280×11.00000000=1,069,
    648.0000000000。其中11.00000000為年別單利5%第16年霍
    夫曼累計係數。元以下四捨五入)
　⒉工作損失部分：原告主張自發生車禍起至今，共有18個月無
    法工作，以原告每月薪資24,000元計算，原告受有無法工作
    之損失432,000元。
  ⒊精神慰撫金部分：系爭事故發生後，原告身心受到痛苦，請
    求被告給付精神慰撫金1,000,000元。
  ㈢綜上，被告應賠償原告因系爭事故所受各項損害共計2,501,6
    49元，扣除原告已領特別補償金320,377元，被告尚賠償2,1
    81,272元，依侵權行為之法律關係，請求被告賠償，並聲明
    ：如上開變更聲明所示。
三、被告則以：
  ㈠勞動力損失部分：
　　中國醫藥大學附設醫院鑑定報告，似未就原告所受傷勢「實
    際鑑定評估」，而僅憑二林基督教醫院病歷資料、勞動部勞
    工保險局函文、財團法人汽車交通事故特別補償基金函文以
    及強制汽車責任保險殘廢給付標準表，再依照全人障礙評比
    及永久失能效比調整基準及比例，最後機械式認定為31%。
    換言之，鑑定機構就原告所受傷勢未親自實際鑑定確認是否
    有如二林基督教醫院病歷所呈現之「程度」（甚者，二林基
    督教醫院就原告所受傷勢，竟片面判斷為「遠高」過系爭鑑
    定報告所認定之休養天數，顯有高估之虞），遽以認定失能
    比例為31%，亦有未足之處甚明。
  ㈡工作損失部分：
　  依中國醫藥大學附設醫院鑑定意見書，被告所受傷勢之失能
    （不能工作）期間為63日，顯與原告所主張「18個月」差異
    甚大。而原告所執「18個月」之依據即彰化基督教醫療財團
    二林基督教醫院110年5月20日發文字號一一0彰基二字第110
    0500050號函非屬專業鑑定報告，未詳載其認定原因及依據
    ，亦未考慮原告職業、工作態樣、原告於本件事故發生前有
    無肢體關節退化之情事等眾多因素，遽以推斷原告應休養1
    年半不適合工作，實屬無據。
　㈢精神慰撫金部分：
　　被告因罹患急性腦中風致左半身肢體癱瘓，現身心狀態不佳
    已無任何工作能力，亦無任何收入，僅依靠老農年金及靠家
    人救濟維持基本生活，長期須要專業醫療人員照護，未與原
    告接觸聯絡，又何來所謂「態度不好」？兩造於調解程序及
    訴訟程序中，被告代理人係基於職責所在，為被告權益所為
    協商及及依法所為之答辯，併就卷證資料中認為原告請求有
    無理由，有其必要性、是否逾越必要性部分而為答辯，並無
    任何刁難之意，如原告因此所生不快之感，亦非被告代理人
    之本意。再懇請 鈞院審酌被告縱就本件事故之發生有過失
    ，乃無心之過，違反義務之情節顯非重大，原告請求100萬
    元之鉅額精神慰撫金，對中風半身癱瘓，尚須家人救濟之被
    告而言更屬天文數字，誠難負擔。
四、本院之判斷：
  ㈠原告主張被告於前揭時、地對其為過失傷害行為，造成原告
    受有系爭傷害等情，經本院刑事庭調查證據審認結果，認定
    被告確有上開過失傷害之犯行，處有期徒刑3月，如易科罰
    金，以1,000元折算1日，此有本院109年度交簡字第1643號
    刑事簡易判決可證，自堪信原告此部分主張為真實。
  ㈡按因故意或過失，不法侵害他人之權利者，負損害賠償責任
    。違反保護他人之法律，致生損害於他人者，負賠償責任。
    汽車、機車或其他非依軌道行駛之動力車輛，在使用中加損
    害於他人者，駕駛人應賠償因此所生之損害。但於防止損害
    之發生，已盡相當之注意者，不在此限。不法侵害他人之身
    體或健康者，對於被害人因此喪失或減少勞動能力或增加生
    活上之需要時，應負損害賠償責任。不法侵害他人之身體、
    健康、名譽、自由、信用、隱私、貞操，或不法侵害其他人
    格法益而情節重大者，被害人雖非財產上之損害，亦得請求
    賠償相當之金額。民法第184條第1項前段、第2項前段、第1
    91條之2、第193條第1項、第195條第1項前段分別定有明文
    。本件被告就系爭事故之發生應負過失責任，且原告因本件
    事故受有系爭傷害，與被告之過失行為間有相當因果關係，
    已如前述，從而原告依前開規定，請求被告負損害賠償責任
    ，於法自屬有據。茲就原告請求被告賠償之項目、金額有無
    理由，分述如下：
  ⒈工作損失部分：原告因系爭事故受有系爭傷害，而原告不能
    工作期間自108年9月19日起至108年11月21日止，喪失全部
    勞動能力無法工作共計63日一情，此有中國醫藥大學附設醫
    院111年3月28日院醫行字第1110004608號函送鑑定意見書可
    據，則原告自108年9月19日起至108年11月21日止，喪失全
    部勞動能力無法工作共計63日無法工作，應屬合理。再依原
    告所提耀祥畜牧場所出具在職證明書，原告每月薪資為24,0
    00元，與行政院勞動部所公布之一般勞工基本工資相當，應
    可採信，原告自得請求63日不能工作損失50,400元(計算式
    ：24,000×63/30=50,400元）。
　⒉勞動力損失部分：原告因系爭事故而有系爭傷害，致其勞動
    能力永久受損，經最佳治療後勞動能力減損程度，其喪失或
    減少勞動能力程度之比例為31%之情，有上開中國醫藥大學
    附設醫院鑑定意見書可證，則以原告每月薪資24,000元換算
    其勞動能力減損之損失，每月減損為7,440元（計算式：24,
    000×31%＝7,440）。再原告出生於00年00月00日，於其法定
    退休年齡滿65歲時為124年12月14日，另原告已請求自系爭
    事故發生108年9月19日起至108年11月21日止不能工作之薪
    資損失，是原告勞動能力減損之損失，應自108年11月22日
    起計算至124年12月14日止，依霍夫曼式計算法扣除中間利
    息（首期給付不扣除中間利息）核計其金額為1,072,774元
　　【計算方式為：89,280×11.00000000+(89,280×0.0000000)×
    (12.00000000-00.00000000)=1,072,774.000000000。其中1
    1.00000000為年別單利5%第16年霍夫曼累計係數，12.00000
    000為年別單利5%第17年霍夫曼累計係數，0.0000000為未滿
    一年部分折算年數之比例(0/12+23/365=0.0000000)。採四
    捨五入，元以下進位】，是原告得請求勞動能力減少之損害
    為1,069,649元。
  ⒊精神慰撫金部分：按不法侵害他人之身體、健康、名譽、自
    由、信用、隱私、貞操，或不法侵害其他人格法益而情節重
    大者，被害人雖非財產上之損害，亦得請求賠償相當之金額
    。其名譽被侵害者，並得請求回復名譽之適當處分，民法第
    195條第1項定有明文。又按不法侵害他人人格權，被害人受
    有非財產上損害，其請求加害人賠償相當金額之慰撫金時，
    法院對於慰撫金之量定，應斟酌實際加害情形，所造成影響
    、被害人痛苦之程度、兩造之身分地位、經濟情形及其他各
    種狀況，以核定相當之數額。查原告因被告過失行為受有本
    件傷害，其精神上受有相當之痛苦，可堪認定。經審酌兩造
    之身分、地位、經濟能力，此經兩造陳明在卷，被告侵害行
    為情節、原告受有本件傷害之程度及其精神所受打擊之程度
    等一切情狀，認原告請求之慰撫金200,000元為有理由。
  ⒋綜上，原告所受之損害金額共計1,320,049元（計算式為：50
    ,400元+1,069,649元+200,000元=1,320,049元）。
五、復按特別補償金依第40條規定所為之補償，視為損害賠償義
    務人損害賠償金額之一部分；損害賠償義務人受賠償請求時
    ，得扣除之。強制汽車責任保險法第42條第1項定有明文。
    查，本件原告因本件交通事故，已向財團法人汽車交通事故
    特別補償基金申請領取失能補償金270,000元，此有被告所
    提財團法人汽車交通事故特別補償基金函文可證，應自原告
    得請求被告賠償不能工作損失50,400元以及勞動力損失1,06
    9,649元扣除(至原告請求被告賠償慰撫金200,000元部分並
    未在其申請特別補償範圍，是就此部分原告無可能雙重受償
    ，自無須依上開規定予以扣除之)，經扣除後，原告得請求
    被告賠償之金額為1,050,049元（計算式：50,400元+1,069,
    649元－270,000元+200,000元=1,050,049元）。
六、另按保險制度，旨在保護被保險人，非為減輕損害事故加害
    人之責任。保險給付請求權之發生，係以定有支付保險費之
    保險契約為基礎，與因侵權行為所生之損害賠償請求權，並
    非出於同一原因。後者之損害賠償請求權，殊不因受領前者
    之保險給付而喪失，兩者除有保險法第53條關於代位行使之
    關係外，並不生損益相抵問題。被告固抗辯：原告受領之勞
    工保險失能給付，應自原告得請求賠償之數額中扣除等語。
    惟查，原告基於勞工保險法律關係受領前開勞工保險給付，
    與其因系爭事故對被告所生之侵權行為損害賠償請求權，並
    非出於同一原因，揆諸前開說明，二者間並無損益相抵問題
    ，故縱使原告曾受領勞工保險失能給付，亦不得因此減輕被
    告應負之損害賠償責任，是被告前開所辯，自無足取。
七、綜上所述，原告依侵權行為之法律關係，請求被告給付1,05
    0,049元，為有理由，應予准許，逾此範圍之請求，即屬無
    據，應予駁回。
八、本判決原告勝訴部分，係適用民事訴訟法第427條第2項第11
    、12款簡易訴訟程序所為被告敗訴之判決，依同法第389條
    第1項第3款規定，應依職權宣告假執行。並依同法第392條
    第2項規定，依職權宣告被告如預供相當之擔保，得免為假
    執行。
九、本件事證已臻明確，兩造其餘之攻擊防禦方法及所提證據，
    於判決結果不生影響，爰不一一論述。
十、訴訟費用負擔之依據：民事訴訟法第79條。本件原告於刑事
    訴訟程序提起附帶民事訴訟請求損害賠償，經本院刑事庭依
    民事訴訟法第504條第1項規定裁定移送前來，依同法第504
    條第2項規定免納裁判費；惟本件於本院審理期間，就附帶
    民事請求外所擴張應受判決事項聲明部分滋生訴訟費用，依
    民事訴訟法第79條諭知訴訟費用負擔如主文第3項所示。
中　　華　　民　　國　　111 　年　　9 　　月　　27　　日
                  臺灣彰化地方法院北斗簡易庭
                          法  官  楊鑫忠
以上正本係照原本作成。
如對本判決不服提起上訴，應於送達後20日內，向本院提出上訴
狀並表明上訴理由(須按對造人數附繕本) 。
中　　華　　民　　國　　111 　年　　9 　　月　　27　　日
                          書記官  張清秀